臺灣高雄地方法院民事判決　九十二年度重訴字第四九四號
　　原　　　告　丙○○
　　訴訟代理人　乙○○
　　被　　　告　甲○○
右當事人間請求損害賠償事件，由本院刑事裁定移送前來（九十二年度交附字第七四
號），經於民國九十三年八月十九日言詞辯論終結，本院判決如下：
    主      文
被告應給付原告新臺幣肆佰陸拾玖萬伍仟玖佰零壹元。
原告其餘之訴駁回。
訴訟費用由被告負擔四分之一，餘由原告負擔。
本判決於原告勝訴部分以新臺幣壹佰伍拾柒萬元供擔保後得假執行，但被告如以新臺
幣肆佰陸拾玖萬伍仟玖佰零壹元為原告預供擔保後，得免為假執行。
原告其餘假執行之聲請駁回。
    事實及理由
一、按訴狀送達後，原告不得將原訴變更或追加他訴，但擴張或減縮應受判決事項之
    聲明者，不在此限，民事訴訟法第二百五十五條第一項第三款定有明文。原告於
    起訴時原主張被告應給付新臺幣（下同）一千八百四十三萬九千四百一十元，嗣
    於本院審理中，變更請求為被告應給付一千八百四十一萬七千九百零八元，核係
    擴張應受判決事項之聲明，揆諸前揭說明，自應准許，合先敘明。
二、原告起訴主張：緣被告甲○○考領有重型機車駕駛執照，於民國（下同）九十一
    年二月二十三日晚間八時四十分許，駕駛車牌號碼ＬＣＳ─四０七號重型機車，
    沿高雄縣岡山鎮○○路，由東往西方向行駛，途經該路地下道入口，理應注意車
    輛行駛時，駕駛人應注意車前狀況，隨時採取必要之安全措施，且在劃有分向限
    制線之路段，不得駛入來車之車道內，而當時雖係夜間，又係位於隧道之內，然
    有照明，路面狀況乾燥無缺陷，無障礙物，視距亦良好，其又考領有適當之駕駛
    執照，依其智識能力及當時客觀之情形，並無不能注意之情事，竟疏於注意，於
    通過右開地下道入口後，在上揭劃有分向限制線之路段，超越中央分向限制線而
    侵入對向車道，而迎面撞及由原告丙○○所駕駛、依規定行駛於自身車道之車牌
    號碼為ＫＭ九─五二七號重型機車，致原告人車倒地後，受有外傷性蛛網膜下腔
    出血、第一肋骨骨折致臂神經叢受損、額頭撕裂傷，且因右側臂神經叢損傷，導
    致右肩功能完全永久性喪失，右肘僅餘屈曲功能，並無主動伸直功能，而達難以
    治癒之重傷害，原告因本件車禍支出醫藥費總計五萬四千零九十八元，因本件受
    傷看護費用為三十六萬元，交通費用九千九百元，又減少勞動能力金額為一千八
    百一十萬六千九百一十元，另因本件傷害受有極大之痛苦，請求精神慰撫金六十
    萬元，合計金額為一千九百一十二萬一千零八元，扣除已領取汽車強制險保險金
    七十一萬三千元後，合計被告應請求一千八百四十一萬七千九百零八元，爰依侵
    權行為之法律關係，求為判決被告應給付原告一千四百四十一萬七千九百零八元
    ，並願供擔保請准宣告假執行。
三、被告則以：對於原告請求之醫療費用及車資費用並不爭執，且其因本件車禍亦受
    有傷害，被告雖有過失，惟本件車禍之發生原告亦與有過失；現今並無固定工作
    ，亦乏資力賠償，等語資為抗辯。
四、本件原告起訴主張被告於右揭時地騎乘機車，侵入原告之車道，竟撞傷原告所騎
    乘之機車，因被告之肇事侵權行為受有損害，被告應賠償已支出之醫藥費、看護
    費、減少勞動能力之損失及原告之精神慰藉金等語；被告對於右揭時地肇事傷害
    原告，致渠等需支出醫藥費等情固不爭執，惟以原告就本次交通事故亦有過失，
    目前尚乏資力清償等語置辯。因此本件爭點為：(一)被告就本件車禍是否有過失？
    若有，原告就本件車禍之發生是否與有過失？(二)被告應賠償金額究為何？
    經查：
  (一)被告甲○○於右揭時間，駕駛車牌號碼ＬＣＳ─四０七號重型機車，沿高雄縣岡
    山鎮○○路，由東往西方向行駛，途經該路地下道入口，理應注意車輛行駛時，
    駕駛人應注意車前狀況，隨時採取必要之安全措施，且在劃有分向限制線之路段
    ，不得駛入來車之車道內，而當時雖係夜間，又係位於隧道之內，然有照明，路
    面狀況乾燥無缺陷，無障礙物，視距亦良好，其又考領有適當之駕駛執照，依其
    智識能力及當時客觀之情形，並無不能注意之情事，竟疏於注意，於通過右開地
    下道入口後，在上揭劃有分向限制線之路段，超越中央分向限制線而侵入對向車
    道，而迎面撞及由原告丙○○所駕駛、依規定行駛於自身車道之車牌號碼為ＫＭ
    九─五二七號重型機車，致原告人車倒地後，受有外傷性蛛網膜下腔出血、第一
    肋骨骨折致臂神經叢受損、額頭撕裂傷，且因右側臂神經叢損傷，導致右肩功能
    完全永久性喪失，右肘僅餘屈曲功能，並無主動伸直功能，而達難以治癒之重傷
    害。被告因前揭行為，涉犯刑事過失重傷害罪，業經本院九十一年度交易字第七
    ○六號及台灣高等法院高雄分院九十二年度交上易字第一八九號判決判處被告有
    期徒刑七月確定，且為被告所不爭執，並有道路交通事故調查報告表、肇事現場
    照片、現場談話紀錄表、診斷證明書、本院九十一年度交易字第七○六號判決及
    台灣高等法院高雄分院九十二年度交上易字第一八九號判決書、醫療費用收據等
    （以上均為影本）各一份在卷可憑，
  (二)查本件案發之地點，為一劃有分向限制線之路段，而案發當時，雖係夜間，又係
    位於隧道之內，然有適當之照明，路面狀況乾燥無缺陷，無障礙物，視距亦良好
    之事實，有道路交通事故調查報告表一份附卷可稽。再者，而本件車禍肇事之原
    因，係因被告駕駛上開機車駛入原告丙○○所駕駛車輛行駛之對向車道，方導致
    車禍之情，業據告訴人原告於前開刑事案件之警、偵訊、本院及上訴審理時指訴
    綦詳；再參以右揭道路交通事故調查表所示，案發後，被告與原告所騎乘之機車
    ，均倒置於原告原駕駛上揭路段之車道內，而證人即案發後據報趕赴現場之警員
    彭義勳於本院刑事審理時證稱：到場時雙方（指被告及原告）均已經昏迷，而機
    車二部均倒在往東之車道上（即原告所屬之車道），車輛碎片散落在附近等語（
    見本院刑事卷第二十頁），綜合以觀，當時被告應確有駛入對向車道之事實，雖
    被告辯稱車禍地點在雙黃線附近，惟難以推諉其侵入對向車道之責，故不足採信
    。按汽車在雙向且劃有分向限制線之路段，不得駛入來車之車道內，道路交通安
    全規則第九十七條第二款定有明文，又汽車行駛，駕駛人應注意車前狀況及兩車
    併行之間隔，並隨時採取必要之安全措施，道路交通安全規則第九十四條第三項
    亦著有明文。本件案發時雖係夜間，又係位於隧道之內，然有適當之照明，路面
    狀況乾燥無缺陷，無障礙物，視距亦良好，已如前述，被告亦考領有適當之機車
    駕駛執照，有駕駛執照影本一份在卷可稽（見本院刑事卷第四二頁），在主、客
    觀情勢上並無不能注意之情事，被告竟疏於注意，未注意車前狀況，復違規駕車
    駛入對向車道，方撞及原告所騎乘之機車，並使原告受有上開重傷害，其有過失
    甚明；且其過失與原告所受前揭重傷害間，有相當因果關係。
  (三)況本件經送臺灣省高屏澎區車輛行車事故鑑定委員會鑑定及臺灣省車輛行車事故
    覆議鑑定委員會覆議之結果，亦均認被告行經劃有分向限制線路段侵入來車道，
    為肇事原因，而告訴人並無肇事因素，有臺灣省高屏澎區車輛行車事故鑑定委員
    會九十一年七月十二日高屏澎鑑字第九一０八一六號函及隨函附送之鑑定意見書
    、臺灣省車輛行車事故覆議鑑定委員會九十二年二月二十七日府覆議字第九二一
    ００二二號函各一份附於刑事卷宗內可佐（見刑事偵查卷第十一頁、第十二頁、
    本院卷第二八頁），亦見被告就本件車禍之發生，為有過失甚明。被告辯稱原告
    亦與有過失，主張酌減其賠償金額一節云云，不足採信。
五、按因故意或過失不法侵害他人之權利者，負損害賠償責任；不法侵害他人之身體
    或健康者，又無行為能力人或限制行為能力人，不法侵害他人之權利者，以行為
    時有識別能力為限，與其法定代理人連帶負損害賠償責任；對於被害人因此喪失
    或減少勞動能力或增加生活上之需要時，應負損害賠償責任；不法侵害他人健康
    者，被害人雖非財產上之損害，亦得請求賠償相當之金額；前項之規定，於不法
    侵害他人基於父、母、子、女或配偶關係之身分法益而情節重大者，被害人雖財
    產上之損害，亦得請求賠償相當之金額，民法第一百八十四條第一項前段、第一
    百八十七條第一項、第一百九十三條第一項及第一百九十五條第一項、第三項分
    別定有明文。查本件被告過失不法侵害原告之身體健康，致渠受有損害之事實，
    既經認定，則原告自得依上開規定，請求被告賠償其損害。爰就原告得請求之賠
    償項目及金額，分別審酌如後：
(一)、醫療費用及交通費用部分：
    原告因本件車禍受傷分別至長庚紀念醫院高雄分院（以下簡稱長庚醫院）、岡山
    醫院、台南市立醫院、國軍高雄總醫院及台北榮民總醫院就診，總計共支出醫療
    費用為五萬四千零九十八元（已扣除健保給付部分），業據其提出診斷證明書及
    醫療費用收據可憑，另原告請求至台北榮民總醫院就診車資為九千九百元，亦提
    出車資收據可憑，被告就其應賠償之上開醫療費用及交通費用之金額均予以自認
    ，自堪信原告該部份之主張為實在。
(二)、增加生活上需要部分即看護費用部分：
    原告主張其因本件傷害住院期間，須親人看護，請求每月三萬元共三十六萬元之
    看護費用，查原告在九十一年二月二十三日至三月七日因本件車禍送至台南市立
    醫院急診住院共十四日，自九十一年五月二十六日起至六月六日止，在高雄長庚
    醫院住院手術治療，復於九十二年八月十四日至同年月十六日在台北榮民總醫院
    住院治療，有診斷證明書、台南市立醫院九十二年九月四日南市醫字第九二○五
    九三號函及行政院國軍退除役官兵輔導委員會台北榮民總醫院九十三年三月十二
    日北總企字第○九三○○○二二六八號函各一份附卷可稽，而按親屬看護所付出
    之勞力，並非不能評價為金錢，只因兩者身份關係密切而免除支付義務，此種親
    屬基於身份關係之恩惠，自不能加惠於加害人之被告，故應衡量及比照僱用職業
    護士看護情形，認原告於住院期間因此受有相當親屬看護費之損害而得向被告請
    求賠償。又住院期間看護費用，全日為每日一千九百元，有前開長庚醫院函覆可
    參，故原告請求住院期間之看護費用以每日一千九元計算始為合理，基此，原告
    得請求之看護費用合計五萬五千一百元，顯屬有據，應予准許（計算方式為
    1900x(14+12+3)=55100）。逾此範圍內之請求，不予准許
(三)、減少勞動能力之損失：
    (1)原告主張因本件事故受傷減少勞動能力達百分之七十六點九，依其受傷時年僅
      二十一歲，工作能力計算之六十歲，計三十九年，復依行政院公佈九十年度台
      灣地區工業受僱員工每人月平均薪資三萬八千六百九十元，且依原告傷勢依保
      險殘廢標準表第八十二項，屬第六級殘廢，因此計算工作損失為一千八百一十
      萬六千九百一十元一節（計算式38690x12x39=00000000）云云，經查，原告原
      擔任汽車修復及鋁窗安裝之工作，經原告陳述在卷，而經本院送請台北榮民總
      醫院就原告所受傷害癒後之勞動能力減少情形進行鑑定，據覆稱：原告係因車
      禍後造成右手無力而至該院門診求治並於九十二年八月十四日住院檢查及至療
      ，該病患右上肢之肌力為４，為原正常狀況之百分之八十，導致其減少勞動能
      力百分之五十，有該鑑定報告函可憑（本院卷第二百一十五頁、第一百七十頁
      ），合先敘明。
    (2)按被害人因身體健康被侵害，而喪失或減少勞動能力所受之損害，其金額應就
      被害人受侵害前之身體健康狀態、教育程度、專門技能、社會經驗等方面定之
      （最高法院六十九年度台上字第一一一號、八十五年度台上字第二六五二號判
      決參照）；民法第一百九十三條第一項所謂減少勞動能力，乃指職業上工作能
      力一部之滅失而言，故審核被害人減少勞動能力之程度時，自應斟酌被害人之
      職業、智能、年齡、身體或健康狀態等各種因素（最高法院八十五年台上字第
      二一四０號判決參照）。是本院審酌原告、現任職狀況、工作性質及鑑定結果
      ，認其減少勞動能力之程度為百分之五十為當。而原告於事故發生前，依其原
      有專業及所任職務，月薪為一萬八千元，為被告所不爭執，參以上開勞動能力
      減損之程度所審酌者為原告之專業並就職狀況等情，自得作為計算減少勞動能
      力之基準。至於原告主張應依「行政院公佈九十年度台灣地區工業受僱員工薪
      資表」所示，每人月平均薪資三萬八千六百九十元，惟個人所屬專業不同，不
      論工作性質為何均一律以該額計算，自非客觀可採之數據，爰不予採用。查原
      告係七十一年二月七日生，依勞動基準法第五十四條第一項第一款規定，勞工
      之強制退休年齡為六十歲，就其受傷之日起，計算至六十歲退休時，應尚有四
      十年之工作收入，原告僅請求三十九年之工作收入之損失，依減少勞動能力百
      分之五十，扣除中間利息後，共計受有四百七十四萬五千五百八十五元之損害
      〈年別5%複式霍夫曼計算法（第一年不扣除中間利息），其計算式為：
      [216000*21. 00000000（此為39年之霍夫曼係數）]=0000000（小數點以下四
      捨五入）〉是原告於此部分之請求，於四百七十四萬五千五百八十五元範圍內
      ，應予准許。
(四)、精神慰撫金：
    原告因系爭事故而受有外傷性蛛網膜下腔出血、第一肋骨骨折致臂神經叢受損、
    額頭撕裂傷，且因右側臂神經叢損傷，導致右肩功能完全永久性喪失，右肘僅餘
    屈曲功能，並無主動伸直功能，而達難以治癒之重傷害，而其住院期間乃進行多
    次神經再生手術，出院後並已進行數十次門診復健治療乙節，此有診斷證明書、
    醫療費用收據等件在卷可憑，是其遭遇此等傷害，且並因此殘廢，日後亦需不斷
    門診、復健，其精神所受痛苦自深，本院參酌原告正值青春年華，教育程度為高
    職畢業，及其經濟狀況、損害程度等一切情狀，認其請求慰撫金以六十萬元尚屬
    適當。
(五)、綜上所述，原告可請求之金額總計為五百四十萬九千五百八十三元。（計算式為
    :54098+9900+0000000+600000=0000000）。
六、末按保險人依強制汽車責任保險規定給付保險金，視為加害人或被保險人損害賠
    償金額之一部分；加害人或被保險人受請求賠償時，得扣除之，為強制汽車責任
    保險法第三十條所明定。原告已領取強制汽車責任保險七十一萬三千六百八十二
    元，為兩造所不爭執，有泰安產物保險股份有限公司回函附卷足憑，故原告所請
    求之金額，於扣除上開強制汽車責任保險給付七十一萬三千六百八十二元後，尚
    可請求四百六十九萬五千九百零一元。
八、綜上所述，原告依侵權行為之法律關係，請求被告給付四百六十九萬五千九百零
    一元，於法有據，應予准許，逾此部分之請求，則無理由，應予駁回。
九、兩造雖分別陳明願供擔保，聲請宣告假執行或免為假執行，爰酌定相當擔保就原
    告勝訴部分准許之，並就被告聲請免為假執行酌定相當之擔保金額，予以准許；
    至原告敗訴部分，其假執行之聲請，已失所附麗，應併予駁回。
十、本件判決之基礎已臻明確，兩造其餘之攻擊防禦方法及舉證，核與判決之結果無
    影響，即無一一審究之必要，併此敘明。
據上論結，本件原告之訴為一部有理由、一部無理由，依民事訴訟法第七十九條、第
三百九十條第二項、第三百九十二條，判決如主文。
中　　　華　　　民　　　國　　九十三　　年　　　八　　　月　　三十一　　日
                                  台灣高雄地方法院民事第五庭
~B法　　　官　郭慧珊
正本係照原本作成。
如不服本判決，應於送達後廿日內，向本院提出上訴狀並表明上訴理由，如於本判決
宣示後送達前提起上訴者，應於判決送達後十日內補提上訴理由書（須附繕本）。
中　　　華　　　民　　　國　　九十三　　年　　　八　　　月　　三十一　　日
~B法院書記官  董明惠
